【裁判字號】    99,交聲,243
【裁判日期】    990730
【裁判案由】    違反道路交通管理處罰條例聲明異議
【裁判全文】
臺灣苗栗地方法院交通事件裁定         99年度交聲字第243號
原處分機關  交通部公路總局新竹區監理所苗栗監理站
異  議  人
即受處分人  甲○○
上列異議人即受處分人因違反道路交通管理處罰條例案件，對於
交通部公路總局新竹區監理所苗栗監理站於民國99年6 月8 日所
為之竹監苗字第裁54-ZCQ026667號處分（原舉發案號：公警局交
字第ZCQ026667 號）聲明異議，本院裁定如下：
    主  文
異議駁回。
    理  由
一、原處分意旨略以：異議人即受處分人甲○○所有車牌號碼15
    55-YV 號自用小客貨車，於民國98年12月6 日1 時1 分許行
    經交通部臺灣區○道○○○路局后里收費站北（第2 車道）
    ，因有行駛於應繳費之公路不依規定繳費（未申裝戶行駛電
    子收費車道）之違規行為，經通知補繳，繳費期限99年1 月
    25日止未補繳，於99年2 月24日為內政部警政署國道公路警
    察局第三警察隊泰安分隊協助舉發；嗣異議人未於違規通知
    單所載應到案日期前到案，本站爰依道路交通管理處罰條例
    第27條第1 項暨違反道路交通管理事件統一裁罰標準及處理
    細則第41條第4 項規定，於99年6 月8 日裁處異議人罰鍰新
    臺幣（下同）4,500 元，原處分並無不法等語。
二、異議意旨略以：本人於2 月底左右連續接到「98年l2月6 日
    后里收費站誤駛ETC 車道」罰單2 張600 元及3,000 元，所
    以電洽舉發單位，警員解釋後只須繳付600 元，一再確認是
    否還有別的費用，例如過路費40元，警員回答沒有，再加上
    事後未收到任何通知補繳單本人一點都不知情；違規理當受
    罰，但未詳細說明該如何繳，換來個人自行承擔4,500 元重
    鍰，曝露「誤駛車道」繳交罰鍰瑕疵等，為此向法院聲明異
    議，請求撤銷原處分等語。
三、按汽車行駛於應繳費之公路、橋樑、隧道或輪渡，不依規定
    繳費者，處汽車所有人或駕駛人新臺幣3,000 元以上6,000
    元以下罰鍰，並追繳欠費，道路交通管理處罰條例第27條第
    1 項定有明文。又交通部臺灣區○道○○○路局為辦理電子
    收費申裝及欠費追繳作業，依據「公路通行費徵收管理辦法
    」（以下簡稱本辦法）相關規定訂定「交通部臺灣區○道○
    ○○路局電子收費申裝及欠費追繳作業注意事項」（以下簡
    稱注意事項）。依本辦法第15條規定，用路人不依規定繳費
    者，營運單位應依用路人不同之欠費行為，依本局（指高速
    公路局）查明之車籍資料，製發補繳通行費及作業處理費通
    知單，追繳通行費並加收作業處理費用；用路人應於通知單
    所列之繳費期限內完成補繳程序，逾期未繳納則移送相關警
    察單位依法處理，民國96年6 月4 日修正發布之注意事項第
    1 點、第13點第1 項、第17點第3 項亦分別定有明文。揆諸
    上開說明，於車輛行駛高速公路通過電子收費車道未依規定
    繳納通行費時，高速公路局應踐行「製發補繳通行費及作業
    處理費通知單」之程序，亦即明文規定除應將該駕駛人車輛
    之車種、牌照號碼、通行時間、地點、行駛方向等予以記錄
    並照相或錄影存記外，並應於查明車籍資料後，製發補繳通
    行費及作業處理費通知單，通知駕駛人應依補繳通行費及作
    業處理費通知單所列金額及繳費期限完成補繳通行費並加收
    作業處理費用，逾補繳期限截止日未繳納者，方依法舉發。
四、次按處理違反道路交通管理事件，有關文書送達之程序，準
    用行政程序法送達之規定，違反道路交通管理事件統一裁罰
    基準及處理細則第5 條定有明文。而行政程序法中對於文書
    送達，於應受送達人之住居所、事務所或營業所為之；於應
    送達處所不獲會晤應受送達人時，得將文書付與有辨別事理
    能力之同居人、受僱人或應送達處所之接收郵件人員；又送
    達不能依前2 條規定為之者，得將文書寄存送達地之地方自
    治或警察機關，並作送達通知書2 份，1 份黏貼於應受送達
    人住居所、事務所、營業所或其就業處所門首，另1 份交由
    鄰居轉交或置於該送達處所信箱或其他適當位置，以為送達
    ；前項情形，由郵政機關為送達者，得將文書寄存於送達地
    之郵政機關；寄存機關自收受寄存文書之日起，應保存3 個
    月，行政程序法第72條第1 項前段、第73條第1 項、第74條
    分別定有明文。而關於汽車行駛於應繳納通行費之國道高速
    公路未依規定繳費時，既應由遠通電收公司依高公局查明之
    車籍資料寄發補繳通知單通知用路人補繳，則「交通部臺灣
    區○道○○○路局委託遠通電收股份有限公司補繳通行費及
    作業處理費通知單」（以下簡稱補繳通知單）之書面通知，
    亦應依上開規定送達。
五、經查：
(一)、異議人所有車牌號碼1555-YV 號自用小客貨車，於上揭時、
    地因有行駛於應繳費之公路不依規定繳費（未申裝戶行駛電
    子收費車道）之行為，經通知補繳，繳費期限99年1 月25日
    止仍未補繳等情，有原舉發單位即內政部警政署國道公路警
    察局公警局交字第ZCQ026667 號舉發違反道路交通管理事件
    通知單1 份在卷足憑。
(二)、本件補繳通行費之通知單，業經遠通電收股份有限公司（下
    稱遠通公司）於99年1 月5 日交付臺北郵局投遞，經該局於
    同日送達至異議人之車籍暨戶籍地址即苗栗縣苗栗市○○里
    ○○鄰○○路257 號，因未獲會晤異議人本人，亦無受領文書
    之同居人、受僱人或應受送達處所接收郵件之人，故於99年
    1 月8 日及將上開補繳通知單以寄存送達方式，寄存於苗栗
    縣中苗郵局，並作送達通知書2 份，1 份黏貼於應受送達人
    住居所門首，另1 份置於該受送達處所信箱或其他適當位置
    ，以為送達等情，有異議人之車籍資料、異議人個人戶籍資
    料查詢結果、高速公路委託遠通電收公司辦理電子收費業務
    送達書證各1 份在卷可考（見本院卷第10、16、19頁），且
    上開寄存送達地址確為異議人之住所地，亦為異議人於聲明
    異議狀載述甚詳，則依上開行政程序法第74條規定，應以寄
    存之日期視為收受送達之日期，而發生送達之效力（法務部
    法律字第0920026106、0920034228、0930014628號函意旨參
    照）。是以異議人雖未實際接獲該補費通知單，惟該補費通
    知單既經遠通公司依上開法定程式送達，自已發生合法送達
    之效力，不因異議人實際上有無收受而有所異。據此，本件
    補繳通行費之通知單確實已合法送達於異議人，然異議人既
    已得知悉應補繳通行費之訊息，卻未於應補繳期限內繳清費
    用，則本件違規事由自可歸責於異議人甚明。從而，本件補
    繳通知單既已於99年1 月8 日交寄予異議人，異議人又逾通
    知單所載之補繳期限而未繳費，則原舉發單位依法掣開公警
    局交字第ZCQ026667 號舉發違反道路交通管理事件通知單舉
    發異議人「汽車行駛於應繳費之公路不依規定繳費」違規，
    於法並無不合；且上開舉發違反道路交通管理事件通知單業
    經原舉發單位於99年3 月2 日郵寄至異議人車籍暨戶籍地址
    即苗栗縣苗栗市○○里○○鄰○○路257 號，因未獲會晤異議
    人本人，亦無受領文書之同居人、受僱人或應受送達處所接
    收郵件之人，而依法寄存於苗栗縣中苗郵局，已發生送達之
    效力乙情，復有內政部警政署國道公路警察局送達證書1 份
    在卷可稽（見本院卷第7 頁），足徵本件之舉發程序並無違
    誤。
(三)、再按行經高速公路收費站未依規定繳費，當可援依道路交通
    管理處罰條例第27條第1 項之規定處罰，並無疑義；另針對
    行經高速公路收費站未依高速公路及快速公路交通管制規則
    第23條規定及相關標誌標線指示行駛過站者，則依道路交通
    管理處罰條例第33條第3 項規定處罰，業已明確於違反道路
    交通管理事件統一裁罰基準表規定備註說明。且汽車行經收
    費站未依指示車道過站而續有未依規定繳費之行為，當另有
    前揭說明同條例第27條規定處罰之適用，亦經交通部於民國
    95年9 月21日以交路字第0950009048號函釋在案。故行經高
    速公路收費站未依高速公路及快速公路交通管制規則第23條
    規定及相關標誌標線指示行駛過站者，例如：非電子收費使
    用者行駛電子收費車道或未持用回數票行駛回數票專用道等
    情形，應依道路交通管理處罰條例第33條第3 項之規定，處
    駕駛人600 元以上1,200 元以下之罰鍰；若經通知補繳而續
    有未依規定繳費之行為，另有同條例第27條規定處罰之適用
    。換言之，高速公路通行費係屬規費性質，駕駛人於通過高
    速公路收費站時，即負有給付義務，不論使用電子收費車道
    時未完成扣款之原因為何，所負繳納高速公路通行費之義務
    ，並不因此而免除。是異議人雖以前揭情詞置辯，惟其該次
    未繳納之通行費，經催繳後仍未能於期限內補繳，原處分機
    關依上開條例第27條第1 項規定處汽車駕駛人罰鍰，所針對
    者係逾期未補繳通行費之行為，此與異議人於98年12月6 日
    誤闖ETC 車道而違反道路交通管理處罰第33條第3 項規定之
    事實，實屬不同之違規行為，處罰之法規依據及所欲達成之
    行政目的亦有不同。故異議人既有上開「未申裝E 通機誤闖
    ETC 車道」及「逾補繳期限仍未繳納通行費」違規事實，則
    原處分機關自得就二不同之行為分別處罰，而無一事不二罰
    之適用。準此，異議人於收到公警局交字ZCQ026354及ZCQ02
    666 號2 件舉發違反道路交通管理事件通知單後，曾致電洽
    詢原舉發單位，經該單位之警員答覆只須繳付600 元之情縱
    然為真，然該600 元應係就異議人上開「未申裝E 通機誤闖
    ETC 車道」之違規行為所須繳納之罰鍰，要與異議人於本件
    所為「逾補繳期限仍未繳納通行費」之違規行為無涉，異議
    人尚不得執此作為本件違規行為免罰之理由。從而，異議人
    有於上述時、地行駛於應繳費之公路不依規定繳費（未申裝
    戶行駛電子收費車道）之行為，經通知補繳，繳費期限99年
    1 月25日止仍未補繳之行為，且經合法舉發一事堪予認定，
    本件事證明確，應依法論科。
六、綜上所述，本件異議人確有前揭行駛於應繳費之公路不依規
    定繳費之違規行為，且舉發違規通知單已合法送達予異議人
    ，惟異議人未於通知單所載期限內到案，則原處分機關分別
    依道路交通管理處罰條例第27條第1 項之規定及違反道路交
    通管理事件統一裁罰基準表，裁處異議人罰鍰4,500 元，核
    無違法或不當之情事，聲明異議意旨仍執前詞，任意指摘原
    處分，並無理由，應予駁回。
七、據上論斷，應依道路交通管理處罰條例第87條第2 項，道路
    交通案件處理辦法第19條，裁定如主文。
中    華    民    國    99    年    7     月    30    日
                  交通法庭  法  官  周靜妮
以上正本證明與原本無異。
如不服本裁定應於送達後5 日內向本院提出抗告狀。
                            書記官  巫  穎
中    華    民    國    99    年    7     月    30    日

司法院資訊處製作；財團法人民間司法改革基金會備份。
